福建金門地方法院刑事判決　
109年度易字第46號
公  訴  人  福建金門地方檢察署檢察官
被      告  黃奕文


            張莉琪



上二人共同
選任辯護人  史乃文律師
上列被告等因偽造文書等案件，經檢察官提起公訴（109年度偵
字第154號），被告等就被訴事實為有罪之陳述，經本院裁定以
簡式審判程序審理，判決如下：
    主  文
黃奕文犯使公務員登載不實罪，處有期徒刑參月，如易科罰金，
以新臺幣壹仟元折算壹日；又共同犯使公務員登載不實罪，處有
期徒刑參月，如易科罰金，以新臺幣壹仟元折算壹日。應執行有
期徒刑伍月，如易科罰金，以新臺幣壹仟元折算壹日
張莉琪共同犯使公務員登載不實罪，處有期徒刑貳月，如易科罰
金，以新臺幣壹仟元折算壹日。
    犯 罪 事 實
一、黃奕文與張莉琪前為夫妻關係，與黃明義（犯罪事實一、㈠
    使公務員登載不實部分，業經檢察官為不起訴處分；犯罪事
    實一、㈡使公務員登載不實部分，另由檢察官為緩起訴處分
    ）為叔姪關係，因與呂保民間有自民國103年8月29日起每月
    新臺幣（下同）7萬5,000元之違約金債務及擔保上開債權之
    250萬元本票債務之糾紛，而為下列行為：
  ㈠黃奕文於107年3月1日許，基於使公務員登載不實之犯意，明
    知其本人與黃奕成、黃奕德、黃鎮平、黃奕武、羅會釗、羅
    筱芬等人（下稱土地共有人）及黃明義間並無任何付款紀錄
    ，竟持其與其他不知情之土地共有人之印鑑章，將渠等共有
    之金沙鎮北八劃地段0000-0000、0000-0000地號土地、金沙
    鎮榮湖地段0000-0000、0000-0000、0000-0000、0000-0000
    、0000-0000、0000-0000、0000-0000、0000-0000、0000-0
    000、0000-0000、0000-0000、0000-0000、0000-0000、000
    0-0000、0000-0000及0000-0000地號土地應有部分，以「買
    賣」為登記原因，向金門縣地政局申請辦理過戶，致該局承
    辦公務員陷於錯誤，將上開土地所有權應有部分移轉登記至
    黃明義名下，並將以「買賣」為登記原因之不實事項登載於
    職務上所掌之相關公文書上，致生損害於呂保民及地政機關
    對於土地登記管理之正確性。
  ㈡黃奕文明知呂保民於107年10月14日向本院聲請對其與黃奕成
    、黃奕德、黃鎮平、黃奕武、羅會釗、羅筱芬、羅會錡等人
    為本票裁定強制執行，經本院裁定准許，並分別於同年10月
    29日、11月19日、11月22日確定，呂保民已因而取得250萬
    元本票債權及自103年5月28日起至清償之日止，周年利率百
    分之6利息之執行名義。詎黃奕文竟與張莉琪、黃明義共同
    基於使公務員登載不實之犯意聯絡，於將受強制執行之107
    年10月至12月間某日，一同至「聯嘉地政士事務所」委託翁
    杏仁代書辦理金沙鎮北八劃地段0000-0000、0000-0000地號
    土地所有權移轉事宜，渠等均明知張莉琪與黃明義間並無任
    何付款紀錄，竟利用不知情之翁杏仁代為製作張莉琪與黃明
    義於107年8月13日不實之土地買賣契約書，並由翁杏仁於10
    8年2月22日，持張莉琪與黃明義之印鑑章，以「買賣」為登
    記原因向金門縣地政局申請辦理過戶，致該局承辦公務員陷
    於錯誤，將黃明義名下所有（黃奕文仍為實際共有人）金沙
    鎮北八劃地段0000-0000、0000-0000地號土地之所有權移轉
    登記至張莉琪名下，並將以「買賣」為登記原因之不實事項
    登載於職務上所掌之相關公文書上，致生損害於呂保民及地
    政機關對於土地登記管理之正確性。
二、案經呂保民訴由金門縣警察局金湖分局報告福建金門地方檢
    察署檢察官偵查起訴。
    理  由
一、本案被告黃奕文、張莉琪所犯之使公務員登載不實罪，係死
    刑、無期徒刑、最輕本刑為3年以上有期徒刑以外之罪，且
    非高等法院管轄第一審案件，被告2人於本院準備程序中及
    審理時，先就被訴事實為有罪之陳述，經告知簡式審判程序
    之旨，並聽取檢察官及被告2人、辯護人之意見後，本院裁
    定由受命法官進行簡式審判程序（本院卷第367、369頁），
    是本件之證據調查，依刑事訴訟法第273條之2規定，不受同
    法第159條第1項、第161條之2、第161條之3、第163條之1及
    第164條至第170條規定之限制，合先敘明。　　
二、上開犯罪事實，業據被告黃奕文、張莉琪於本院準備程序中
    及審理時均坦承不諱（本院卷第366頁之準備程序筆錄、第3
    72至373、382頁之審判筆錄），核與證人黃明義、呂保民、
    翁杏仁及林志國於警詢、偵查中證述之情節相符（警卷第9
    至16、偵卷第71至78、85至90、105至122、149至158、205
    至208、221至226頁），並有金門縣地政局地籍字第1090008
    856號函及其所附卷宗（外放卷宗）、金門縣○○○○○○○○○鎮○○
    ○地段000000000○000000000地號土地登記第一類謄本、103
    年5月23日土地買賣協議書及103年5月28日補充協議、本院
    本票裁定及確定證明書、同案被告黃明義與張莉琪於107年8
    月13日之土地買賣契約書、被告黃奕文與第三人林黛倩於10
    3年9月11日之土地買賣契約書、被告黃奕文所有帳號000000
    00000000永豐商業銀行帳戶交易明細等在卷可稽（警卷73至
    457、偵卷165至167、139至145、他卷15至21、27至34頁）
    ，足認被告2人上開於本院之任意性自白均確與事實相符，
    應可採信。本案事證明確，被告2人犯行堪以認定，均應依
    法論科。
三、論罪科刑：　　
  ㈠被告2人行為後，刑法第214條業於108年12月25日修正公布，
    並於同年月27日施行，而此次修法係將上開條文之罰金數額
    調整換算後逕予以明定於該條文中，而毋庸再引用刑法施行
    法第1條之1第2項規定，前開修正內容與罪刑無關，自非刑
    法第2條第1項規定所稱之法律變更，亦不生新舊法比較之問
    題，而應依一般法律適用原則，逕行適用裁判時之規定。
　㈡核被告2人所為，均係犯刑法第214條之使公務員登載不實罪
    （被告黃奕文部分2罪，被告張莉琪部分1罪）。
　㈢被告2人上開所為，係利用不知情且無犯意聯絡之土地共有人
    及翁杏仁代書犯罪，均為間接正犯。
　㈣被告2人就犯罪事實一、㈡之使公務員登載不實犯行，與同案
    被告黃明義有犯意聯絡及行為分擔，應論以共同正犯。
　㈤被告2人於密切接近之時間，分別為如犯罪事實欄一、㈠㈡所示
    使公務員登載不實犯行，侵害之法益同一，各行為之獨立性
    極為薄弱，依一般社會健全觀念，在時間差距上難以分開，
    應視為數個舉動之接續實行，均為接續犯，屬單純一罪。
　㈥爰審酌被告2人因為與呂保民間之債權債務糾紛，明知本件之
    不動產非買賣取得，竟以不實原因辦理所有權移轉登記予黃
    明義或被告張莉琪，使不知情之承辦公務員登載於職務上所
    掌之公文書，足以生損害於地政機關辦理地籍登記之正確性
    ，所為均應予非難，兼衡其等犯罪之動機、目的、犯後於本
    院審理時均坦承犯行之態度，及被告黃奕文於本院審理時自
    述高職肄業之智識程度、離婚、無子女、目前從事酸白菜的
    製作工作（收入詳卷）、與哥哥、弟弟同住；被告張莉琪於
    本院審理時自陳國中畢業之智識程度、離婚、有2個已成年
    兒子、目前從事餐飲工作（收入詳卷）、目前1人獨居（本
    院卷第383頁）等一切情狀，各量處如主文所示之刑，並均
    諭知易科罰金之折算標準，並就被告黃奕文所犯上開2罪，
    定其應執行之刑，併諭知易科罰金之折算標準。
四、不另為不受理諭知部分：
  ㈠公訴意旨另認被告2人犯罪事實欄一、㈡之所為，亦涉犯刑法
    第356條之損害債權罪嫌等語。
  ㈡按告訴乃論之罪，其告訴應自得為告訴之人知悉犯人之時起
    ，於6個月內為之；告訴乃論之罪，其告訴已逾告訴期間者
    ，應諭知不受理之判決，刑事訴訟法第237條第1項、第303
    條第3款分別定有明文。而刑法第356條毀損債權罪，依同法
    第357條規定，須告訴乃論。稽此，倘告訴人未於其知悉犯
    人之時起6個月內提起告訴，依上揭規定，其告訴即不合法
    ，應為不受理判決。復按告訴乃論之罪，僅對犯罪事實之一
    部告訴或撤回者，其效力是否及於其他犯罪事實之全部，此
    即所謂告訴之客觀不可分之問題，因其效力之判斷，法律無
    明文規定，自應衡酌訴訟客體原係以犯罪事實之個數為計算
    標準之基本精神，以及告訴乃論之罪本容許被害人決定訴追
    與否之立法目的以為判斷之基準。犯罪事實全部為告訴乃論
    之罪且被害人相同時，若其行為為一個且為一罪時(如接續
    犯、繼續犯)，其告訴或撤回之效力固及於全部。但如係裁
    判上一罪，由於其在實體法上係數罪，而屬數個訴訟客體，
    僅因訴訟經濟而予以擬制為一罪，因此被害人本可選擇就該
    犯罪事實之全部或部分予以訴追，被害人僅就其中一部分為
    告訴或撤回，其效力應不及於全部（最高法院94年度台上字
    第1727號、110年度台上字第5553號刑事判決意旨參照）。
  ㈢經查，本案告訴人呂保民知悉本案之時間為108年10月22日，
    此有告訴人於108年10月22日向福建金門地方檢察署提出之
    刑事告訴狀在卷可考（見上開刑事告訴狀犯罪事實欄二部分
    ，警卷第19頁），而告訴人係於109年7月14日檢察事務官詢
    問時，始對被告2人提出刑法第356條損害債權之告訴（見偵
    卷109頁之詢問筆錄），顯已逾告訴期間。
　㈣揆諸上開說明，本件告訴人對被告2人提出毀損債權告訴部分
    ，已逾告訴期間，本應諭知公訴不受理，惟因公訴人認此部
    分如成立犯罪，與上揭經論罪科刑之使公務員登載不實文書
    罪部分，具有想像競合犯之裁判上一罪關係，爰不另為公訴
    不受理之諭知。
據上論斷，應依刑事訴訟法第273條之1第1項、第299條第1項前
段，刑法第28條、第214條、第41條第1項前段、第51條第5款，
判決如主文。
本案經檢察官張漢森提起公訴，檢察官張漢森、王碧霞到庭執行
職務。
中　　華　　民　　國　　111 　年　　9 　　月　　13　　日
　　              刑事第一庭    法  官  陳弘能
以上正本證明與原本無異。
如不服本判決應於收受判決後20日內向本院提出上訴書狀，並應
敘述具體理由；其未敘述上訴理由者，應於上訴期間屆滿後20日
內向本院補提理由書（均須按他造當事人之人數附繕本）「切勿
逕送上級法院」。
                                書記官  蔡一如　　
中　　華　　民　　國　　111 　年　　9 　　月　　13　　日
附錄本案論罪科刑法條：　　　　　　　　　
中華民國刑法第214條
明知為不實之事項，而使公務員登載於職務上所掌之公文書，足
以生損害於公眾或他人者，處3年以下有期徒刑、拘役或1萬5千
元以下罰金。